【裁判字號】    88,易,980
【裁判日期】    890124
【裁判案由】    恐嚇
【裁判全文】
臺灣士林地方法院刑事判決                          八十八年度易字第九八○號
    公  訴  人  臺灣士林地方法院檢察署檢察官
    被      告  甲○○
右列被告因恐嚇案件，經檢察官提起公訴（八十八年度偵字第五三六六號），本院判
決如左：
    主  文
甲○○連續以加害生命之事，恐嚇他人致生危害於安全，累犯，處拘役伍拾日，如易
科罰金，以佰元折算壹日。於刑之執行完畢或赦免後，令入相當處所，施以監護壹
年。
    事  實
一甲○○曾因妨害公務等案件，經本院判處有期徒刑五月確定，於八十四年六月十六
  日執行完畢。其長期罹患妄想型精神分裂異常，其對外界之知覺理會與判斷作用，
  以及自由決定意思之能力，已較普通人之平均程度顯然減退，為精神耗弱之人，因
  不滿臺北縣汐止市公所環保稽查員乙○○告發其亂倒垃圾，竟基於概括犯意，於八
  十八年四月二十三日下午二時三十分許，在臺北縣汐止市○○○街六六號二樓住處
  樓下，向乙○○恫稱：「出門要小心一點，我查得出來你家住那裡」等語，致乙○
  ○心生畏怖，復賡續前揭犯意，於同日下午近五時許，前往臺北縣忠孝東路二八四
  巷二三號汐止市公所清潔隊辦公室，連續以「要殺害其全家」等加害生命之事恐嚇
  乙○○，使乙○○心生畏怖，致生危害於乙○○及其家人。
二案經被害人乙○○訴請臺北縣警察局汐止分局報告臺灣士林地方法院檢察署檢察官
  偵查起訴。
    理  由
一訊據被告矢口否認有前揭恐嚇之犯行，辯稱：伊僅係向乙○○申訴，並無出言恐嚇
  云云。惟查，右揭事實，業據告訴人乙○○指訴綦詳，並據在場聽聞之證人蕭培男
  （參見偵查卷第十四頁）、陳文雄（參見本院八十八年八月三日訊問筆錄）、潘延
  源、吳振琮（參見本院八十八年八月三十一日訊問筆錄）到庭證述無訛，參以被告
  前於警局初訊時自承：「其（指乙○○）便罵我：『賊比惡人兇』，因此引起我的
  情緒激動，而伸手拍他的肩膀問他這句話是什麼意思，他仍然不理我，我才會因此
  出言罵他，並說出一些『他要小心一點、全家死光光』等之言詞」（參見偵查卷宗
  第四頁）、復於檢察官偵查中供承：「我一時氣憤才罵他『出門要小心一點』」
  （參見偵查卷宗第十五頁背面）等語無訛。是被告所辯，要屬事後卸責之詞，妥不
  足採。事證明確，被告犯行堪以認定，應依法論科。
二核被告所為，係犯刑法第三百零五條之恐嚇危害安全罪。其前後二次恐嚇犯行，時
  間緊接，手法相同，觸犯犯罪構成要件相同之罪名，顯係基於概括犯意為之，依連
  續犯規定論以一罪，並依法加重其刑。被告曾因妨害公務等罪，經本院判處有期徒
  刑五月，於八十四年六月十六日易科罰金執行完畢，有卷附本院被告全國前案紀錄
  表可按，其受有期徒刑之執行完畢，五年內再犯本件有期徒刑以上之罪，為累犯，
  依法遞加重其刑。又按刑法上之心神喪失與精神耗弱，應依行為時精神障礙程度之
  強弱而定，如行為時之精神，對外界事務全然缺乏知覺理會及判斷作用而無自由決
  定意思之能力者，為心神喪失；如此項能力，並非完全喪失，僅較普通人之平均程
  度顯然減退者，則為精神耗弱（最高法院二十六年渝上字第二三七號判例參照）。
  經查：被告甲○○患有精神分裂症之事實，有培靈醫院八十六年十二月八日勞工保
  險殘癈診斷書、臺北市立療養院八十八年八月四日診字第八八三五○○號一般診斷
  書各一件附卷可佐，且經本院送請行政院國軍退除役官兵輔導委員會臺北榮民總醫
  院鑑定，認為被告自八十四年起即被診斷患有精神分裂症，雖曾接受過藥物治療，
  但反應不佳，幻聽干擾之症狀持續存在，情緒調節能力也因而變差，有衝動易怒之
  傾向，目前有明顯慮病傾向，對外界不信任，認為別人要欺負他，容易出現自衛性
  的攻擊反應，係妄想型精神分裂異常，其出言恐嚇之行為，雖非直接受到精神病癥
  象所引起，但實乃間接受到其併發之情緒障礙所影響，其行為當時心神狀態已達精
  神耗弱之程度，亦有該院八十八年十一月二十九日北總精字第三○七八○號函所
  附被告之精神狀況鑑定書一件附卷足稽，另參酌其於本院調查、審理時，尚能針對
  問題以簡要言詞說明之情，足認被告於本案行為時之精神狀態，對外界事務之知覺
  理會、判斷作用及自由決定意思之能力，雖因罹患妄想型精神分裂異常，而較普通
  人之平均程度顯然減退，惟尚未達於全然喪失之程度，揆諸前開判例意旨，應與精
  神耗弱之情形相符，爰依刑法第十九條第二項之規定，減輕其刑，並依刑法第七十
  一條第一項之規定，先加後減之。爰審酌被告精神耗弱致罹刑章，惟被告公然恐嚇
  環保稽查員，影響其身家安全，及其犯罪之動機、目的、手段、犯罪時所受之刺激
  、生活狀況、智識程度等一切情狀，量處如主文所示之刑。末查被告「精神分裂症
  」病情之變化，對現實判斷力、一己行為控制力影響甚大，若能經由專業機構之治
  療輔導，或可獲得矯正，爰併依刑法第八十七條第二項宣示令入相當處所，施以監
  護一年，期依保安處分執行法第四十六條、第四十七條規定送往精神病醫院或其他
  醫療團體，予以適當之治療及監視其行動，以資兼顧。
五被告雖患有妄想型精神分裂異常，惟於本院審理時，對本院所訊問之各項問題，均
  能清晰應答，並無欠缺訴訟行為能力之情形，併此敘明。
據上論斷，應依刑事訴訟法第二百九十九條第一項前段，刑法第五十六條、第三百零
五條、第四十七條、第四十一條、第十九條第二項、第八十七條第二項、第三項，罰
金罰鍰提高標準條例第一條前段、第二條，判決如主文。
本案經檢察官徐文豪到庭執行職務。
中        華        民        國    八十九    年    一    月  二十四    日
                                臺灣士林地方法院刑事第四庭
                                    法  官  陳  玉  曆
右正本證明與原本無異。
如不服本判決應於送達後十日內向本院提出上訴狀。
                                    書記官  陳  鳳  嬌
中        華        民        國    八十九    年    一    月  二十四    日
附錄本案論罪科刑法條全文
刑法第三百零五條
以加害生命、身體、自由、名譽、財產之事恐嚇他人，致生危害於安全者，處二年以
下有期徒刑、拘役或三百元以下罰金。


司法院資訊處製作；財團法人民間司法改革基金會備份。
